臺灣屏東地方法院民事判決　九十三年度訴字第一二○號
　　原　　　告　甲○○
　　被　　　告　乙○○
右當事人間侵權行為損害賠償事件，本院於民國九十三年五月五日言詞辯論終結，判
決如左：
    主      文
被告應給付原告新台幣貳佰壹拾肆萬陸仟貳佰零肆元，及自民國九十三年一月三十日
起至清償日止，按週年利率百分之五計算之利息。
原告其餘之訴駁回。
訴訟費用由原告負擔十分之一，餘由被告負擔。
本判決於原告以新台幣柒拾壹萬元供擔保後得假執行。
原告其餘假執行之聲請駁回。
    事實及理由
一、原告起訴主張：被告與訴外人林世偉即原告之子（已死亡）於民國九十二年九月
    十八日下午十時許，至屏東縣林邊鄉○○村○○路一二一號即被告住處外面，與
    訴外人蔡亦佑、陳宗聖一同飲酒，同日下午十時二十分許，林世偉先行騎機車離
    去，後又至被告上開住處大聲喧擾，被告上前制止，卻與林世偉發生口角，被告
    竟以拳頭毆打林世偉之頭臉，以腳踹林世偉肚子，並於衝突中以鐵管朝林世偉之
    小腿揮打，林世偉因此不支倒地，經送醫後，延至同年月二十一日下午四時五十
    三分因傷重不治死亡。原告為林世偉之母親，因林世偉遭被告毆打致死，受有醫
    藥費用、殯葬費用、扶養費用之損害，爰依法提起本件訴訟。於本院聲明：被告
    應給付新台幣（下同）三百六十四萬六千二百零四元，及自九十三年一月三十日
    起至清償日止，按週年利率百分之五計算之利息；願供擔保請准宣告假執行。
二、被告則以：林世偉與有過失，請求法院斟酌雙方之過失輕重酌定賠償金。原告請
    求之精神慰撫金過高等語置辯。於本院聲明：原告之訴駁回。
三、原告主張之上揭事實，業據其提出戶籍謄本一份、醫療費用清單影本、收據影本
    各一份為證（見附民卷第七至十一頁），並經本院依職權調閱本院九十二年度訴
    字第七七五號刑事卷宗、屏東縣警察局東港分局刑案偵查卷宗、臺灣屏東地方法
    院檢察署九十二年度偵字第五五九八號、第四七二六號偵查卷宗審核屬實，且為
    被告所不爭執（見本院卷第二四頁），此部分堪信為真實。又被告上開犯行，經
    本院以九十二年度七七五號判處被告傷害人之身體，因而致人於死，處有期徒刑
    五年，褫奪公權三年，是被告上開犯行，自堪認定。
四、按因故意或過失，不法侵害他人之權利者，負損害賠償責任。故意以背於善良風
    俗之方法，加損害於他人者亦同。違反保護他人之法律，致生損害於他人者，負
    賠償責任；數人共同不法侵害他人之權利者，連帶負損害賠償責任，民法第一百
    八十四條第一項前段、後段、第二項、第一百八十五條分別定有明文。又按不法
    侵害他人致死者，對於支出醫療及增加生活上需要之費用或殯葬費之人，亦應負
    損害賠償責任。被害人對於第三人負有法定扶養義務者，加害人對於該第三人亦
    應負損害賠償責任；不法侵害他人致死者，被害人之父、母、子、女及配偶，雖
    非財產上之損害，亦得請求賠償相當之金額，民法第一百九十二條第一項、第二
    項、第一百九十四條分別定有明文。被告傷害行為係故意不法侵害林世偉之權利
    ，且觸犯刑法第二百七十七條第一項、第二項之犯行，而刑法上揭規定均係保護
    他人之法律，是被告之行為係違反保護他人之法律致生損害於林世偉，綜此，被
    告應依民法第一百八十四條第一項前段、第二項、第一百九十二條第一項、第二
    項、第一百九十四條規定對原告負損害賠償責任。惟法院對於慰撫金之量定，應
    以實際加害情形與被害人因此所受痛苦之程度，以及雙方身分、地位、經濟狀況
    及被害人所受痛苦之程度定之，以相當之金額為限。
五、茲將原告所得請求之損害賠償金額分別審酌如下：
  (一)醫療費用部分：原告請求醫療費用一萬一千六百二十三元，業據其提出醫療費用
    收據影本一份為證，且為被告所不爭執（見本院卷第二四頁），應堪信實。是原
    告請求被告應給付一萬七千六百二十三元之醫療費用，為有理由，應予准許。
  (二)殯葬費用部分：原告請求殯葬費用二十三萬八千八百元，業據其提出收據影本一
    份為證，且為被告所不爭執（見本院卷第二四頁），應堪信實，是原告請求被告
    應給付二十三萬八千八百元之殯葬費用，為有理由，應予准許。
  (三)扶養費用部分：原告請求三十九萬五千七百八十一元之扶養費用，業據其提出戶
    籍謄本、簡易生命表影本各一份為證，且為被告所不爭執，應堪信實。是原告請
    求被告應給付三十九萬五千七百八十一元之扶養費用，為有理由，應予准許。
  (四)精神慰撫金部分：原告為林世偉之母親，年輕即喪偶，獨力扶養林世偉成人，林
    世偉（六十六年九月十四日生）剛成年即驟然意外死亡，原告中年失親，精神痛
    苦甚大，其情可憫；又原告為一壽險業務員、每月薪資約一萬四千元、學歷為美
    和技術學院專科補校畢業，並擁有四筆土地、二筆房屋、一筆田賦、一部汽車，
    被告目前從事鐵工零工，學歷國中肄業，並擁有一部汽車，此有本院依職權查閱
    之財產所得明細表一份附卷可稽（見本院卷第九至十二頁），故本院審酌上情認
    原告所得請求之精神慰撫金以一百五十萬元為適當，逾此範圍之請求，尚顯無據
    ，應予駁回。
  (五)綜上所述，原告所得請求被告給付之損害賠償金額為二百十四萬六千二百零四元
    。（計算式為：0000000+395781+238800+11623＝0000000）
六、按雙方互毆乃雙方互為侵權行為，與雙方行為為損害之共同原因者有別，無民法
    第二百十七條過失相抵原則之適用，最高法院六十八年度台上字第九六七號判例
    參照。又按損害之發生或擴大，被害人與有過失者，法院得減輕賠償金額，或免
    除之。重大之損害原因，為債務人所不及知，而被害人不預促其注意或怠於避免
    或減少損害者，為與有過失，民法第二百十七條第一項、第二項分別定有明文。
    經查，本件為被告以暴力方式毆打林世偉，致林世偉受重傷不治死亡，已如前述
    ，該侵權行為發生之原因，並非被告即債務人所不及知，是被告主張過失相抵云
    云，於法均有未合，為無理由，應予駁回。
七、從而，原告依據侵權行為之法律關係，請求被告應給付原告二百十四萬六千二百
    零四元，及自九十三年一月三十日起至清償日止，按週年利率百分之五計算之利
    息，為有理由，應予准許。逾此範圍之請求，即屬無據，應予駁回。原告陳明願
    供擔保，聲請宣告假執行，其勝訴部分核無不合，爰酌定相當之擔保金額准許之
    。至原告敗訴部分其假執行之聲請，即失所附麗，應併予駁回。
八、據上論結，本件原告之訴為一部有理由，一部無理由，依民事訴訟法第七十九條
    但書、第三百九十條第二項，判決如主文。
中　　　華　　　民　　　國　　九十三　　年　　　五　　　月　　 十九 　　日
                                    臺灣屏東地方法院民事第一庭
~B審判長法官　羅心芳
~B法　　　官　周群翔
~B法　　　官　許蓓雯
右為正本係照原本作成。
如不服本判決，應於收受送達後二十日內向本院提出上訴書狀。
~B法院書記官　黃佳惠
中　　　華　　　民　　　國　　九十三　　年　　　五　　　月　　　十九　　日
